臺灣桃園地方法院刑事判決
110年度原訴字第122號
公  訴  人  臺灣桃園地方檢察署檢察官 
被      告  李浩傑


指定辯護人  本院公設辯護人廖彥傑
被      告  温偉翔


            江清錦


            吳俊和




            成松穎


            謝清文


被      告  梁錕奇



上二人共同
選任辯護人  林庭暘律師
被      告  張念主




指定辯護人  本院公設辯護人廖彥傑
上列被告因妨害自由等案件，經檢察官提起公訴（108年度少連
偵字第132號、第318號、108年度偵字第15958號），本院判決如
下：
    主  文
一、戊○○共同犯恐嚇取財罪，處有期徒刑陸月，如易科罰金，以
    新臺幣壹仟元折算壹日。　
二、癸○○共同犯剝奪他人行動自由罪，處有期徒刑貳月，如易科
    罰金，以新臺幣壹仟元折算壹日。　
三、丙○○共同犯恐嚇取財罪，處有期徒刑陸月，如易科罰金，以
    新臺幣壹仟元折算壹日。　
四、丁○○共同犯剝奪他人行動自由罪，處有期徒刑貳月，如易科
    罰金，以新臺幣壹仟元折算壹日。　
五、乙○○共同犯恐嚇取財未遂罪，處有期徒刑參月，如易科罰金
    ，以新臺幣壹仟元折算壹日。　
六、寅○○共同犯恐嚇取財罪，處有期徒刑陸月，如易科罰金，以
    新臺幣壹仟元折算壹日；又共同犯恐嚇取財未遂罪，處有期
    徒刑參月，如易科罰金，以新臺幣壹仟元折算壹日。應執行
    有期徒刑捌月，如易科罰金，以新臺幣壹仟元折算壹日。
七、辛○○共同犯恐嚇取財罪，處有期徒刑陸月，如易科罰金，以
    新臺幣壹仟元折算壹日；又共同犯恐嚇取財未遂罪，處有期
    徒刑參月，如易科罰金，以新臺幣壹仟元折算壹日。應執行
    有期徒刑捌月，如易科罰金，以新臺幣壹仟元折算壹日。
八、庚○○共同犯恐嚇取財罪，處有期徒刑陸月，如易科罰金，以
    新臺幣壹仟元折算壹日。　　　
　　事  實
一、戊○○與邱垂良、子○○（後二人於本案涉犯恐嚇取財等罪，業
    經臺灣高等法院以109年度上訴字第2762號判決有罪確定，
    該刑事案件下稱為「前案」）係朋友關係，渠等與其他同案
    被告犯行分別如下：
  ㈠緣丑○○與蔡尚德因酒店消費事宜而生債務糾紛，丑○○遂與甲○○等人向蔡尚德之父蔡定樺討債，蔡定樺之友人楊金南再邀
    約丑○○，於107年11月底某日至桃園市大園區之「菓林太子
    宮」處理上開債務，雙方並因而發生衝突。丑○○因擔心遭楊
    金南報復，遂求助於其所任職之傳播公司同事子○○，其後案
    發過程如下：
  1.子○○約丑○○、甲○○於107年12月1日晚間9時許，至桃園市中
    壢區中福路48號（下稱中福路房屋）處理上開債務糾紛；另
    邱垂良與戊○○係朋友關係，戊○○之舅舅與楊金南熟識，邱垂
    良亦約戊○○到中福路房屋一同處理上開糾紛。詎丑○○、甲○○
    到場後，子○○發覺丑○○未如實交代上情，即與在場之邱垂良
    、戊○○、丙○○、庚○○、少年謝○泓、少年陳○豪(各為90年2月
    、90年6月生，另由本院少年法庭處理)共同基於剝奪他人行
    動自由及意圖為自己不法所有之恐嚇取財犯意聯絡，由子○○
    持棍棒毆打丑○○屁股、戊○○綑綁丑○○並以鐵鎚及針頭攻擊丑
    ○○，其餘之人則持鋁棒、鐵鎚等物毆打丑○○、甲○○，寅○○及
    辛○○則在旁圍事、戒備並防止丑○○、甲○○逃脫，子○○並向丑
    ○○、甲○○恫稱需各交付新臺幣（下同）3萬5,000元，作為處
    理丑○○與蔡尚德債務糾紛之費用，否則無法離開該處，並將
    丑○○、甲○○拘禁於該處而剝奪其等之行動自由，丑○○、甲○○
    均因而心生畏懼而籌款，甲○○籌得3 萬5,000元後交付予子○○，丑○○因籌款不順，而遭上開在場之人持續毆打，頭髮亦
    遭子○○、丙○○剃除，子○○並將丑○○需交付之款項提高至16萬
    8,000 元，丑○○則因前開傷害行為，受有左側尺骨骨折、頭
    皮開放性傷口、頸部挫傷、左前胸臂挫傷、雙側臀部挫傷併
    瘀青、雙大腿挫傷併瘀青、左手挫傷、左腳挫傷之傷害（丑
    ○○、甲○○遭傷害部分，業於前案審理中撤回告訴）。
  2.丑○○為籌措款項，告知子○○其所有之車牌號碼000-0000號普
    通重型機車1台及金戒指2枚可供變賣，該機車放置於丑○○新
    竹住處，金戒指2枚則放置在甲○○祖母住所，子○○遂逼迫甲○○於107年12月2日上午某時至其祖母住所取出丑○○所有之金
    戒指2枚；而在同日上午，戊○○則與邱垂良等人，帶同丑○○
    至菓林太子宮與楊金南協商債務問題，並於當場結算蔡尚德
    積欠丑○○之債務，楊金南當場交付1 萬8,000元予丑○○結清
    蔡尚德之債務，丑○○並將所取得之款項交付予戊○○，處理完
    成後丑○○被帶回中福路房屋，其行動自由仍持續遭受剝奪；
    在同日下午某時，甲○○取得上開金戒指2枚，並於交付上開
    金戒指2枚及先前已交付的3萬5,000元後，始獲同意而離去
    。
  3.子○○承前犯意，並指揮與其有剝奪他人行動自由及意圖為自
    己不法所有恐嚇取財犯意聯絡之寅○○、丙○○、辛○○，於107
    年12月3日上午，由寅○○駕駛車牌號碼000-0000號自用小客
    車搭載子○○、丑○○、丙○○、辛○○至丑○○上開住處拿取上開車
    牌號碼000-0000號機車，並由丙○○騎乘該機車至桃園市中壢
    區之「安以車行」，子○○及丑○○等人則搭乘寅○○駕駛之前開
    自用小客車至該車行會合，丙○○逼迫丑○○將前開機車售出，
    並將出售機車之款項4萬3,000元交予子○○。因丑○○上開金戒
    指及出售機車款項尚未達16萬8,000元，子○○等人遂持續剝
    奪丑○○之行動自由於中福路房屋，要求丑○○繼續籌措款項，
    嗣於107年12月5日下午1時25分許，丑○○乘子○○等人外出之
    際，以通訊軟體LINE傳送求救訊息予母親吳秋娥，吳秋娥報
    警後，警察將丑○○從中福路房屋救出，丑○○始獲自由。
  ㈡緣卯○○前係受邱垂良雇用販賣笑氣之員工，因邱垂良認為卯○○工作態度不佳並有洩露客戶資料之情事，邱垂良遂與癸○○
    、辛○○、乙○○、丁○○共同基於剝奪他人行動自由之犯意聯絡
    ，於107年12月5日晚間，至桃園市○鎮區○○路000號卯○○休息
    處，邱垂良、癸○○、辛○○、乙○○、丁○○即共同以徒手之方式
    毆打卯○○，並將卯○○強押至桃園市○鎮區○○路0段000號2樓（
    下稱環南路房屋），以此方式剝奪卯○○之行動自由。至環南
    路房屋後，邱垂良、癸○○、辛○○、乙○○、丁○○又分別以徒手
    或持酒瓶等物之方式毆打卯○○，致卯○○受有下背挫傷紅腫、
    右臉部及右眼周圍挫傷紅腫、頭皮2公分撕裂傷、左耳挫傷
    紅腫等傷害（卯○○遭傷害部分，業於前案撤回告訴）；邱垂
    良、癸○○、辛○○、乙○○、丁○○並接續上開剝奪他人行動自由
    之犯意，持續將卯○○拘禁於環南路房屋，嗣因邱垂良認為卯
    ○○洩漏客戶資料，遂向卯○○恫稱：「拿300萬給我，不然不
    要在中壢混了」等語，致卯○○心生畏懼而籌措款項。邱垂良
    另指揮與其有剝奪他人行動自由及意圖為自己不法所有恐嚇
    取財犯意聯絡之乙○○，會同卯○○之女友己○○先至卯○○住處拿
    取金錢，復至卯○○祖父位在桃園市中壢區普光街住處取走卯
    ○○所有之保險箱1個，並將該保險箱拿回環南路房屋，此時
    子○○甫至環南路房屋，因保險箱沒有鑰匙，邱垂良再指揮與
    其有剝奪他人行動自由及意圖為自己不法所有恐嚇取財犯意
    聯絡之子○○、寅○○、辛○○，於107年12月6日凌晨1時許與卯○○一同至其祖父上開住處拿取鑰匙，惟因警察據報到場盤查
    而不遂，卯○○亦因而重獲自由。
二、案經丑○○、甲○○、卯○○訴由桃園市政府警察局中壢分局報請
    臺灣桃園地方檢察署檢察官偵查起訴。
    理  由
壹、程序部分
一、按被告以外之人於審判外之陳述，雖不符刑事訴訟法第 159
    條之1至之4之規定，而經當事人於審判程序同意作為證據，
    法院審酌該言詞陳述或書面陳述作成時之情況，認為適當者
    ，亦得為證據；當事人、代理人或辯護人於法院調查證據時
    ，知有刑事訴訟法第159條第1項不得為證據之情形，而未於
    言詞辯論終結前聲明異議者，視為有前項之同意，同法第15
    9 條之5 定有明文。本判決下列所引用之被告以外之人於審
    判外所為之陳述，除前揭說明外，均經本院依法踐行調查證
    據程序，且被告、辯護人於本院審理中，均不爭執證據能力
    ，亦未於言詞辯論終結前聲明異議，本院審酌上開言詞及書
    面陳述作成時之情況，並無違法取證之瑕疵及證明力過低等
    情，且與本案之待證事實具關聯性，認以之作為證據為適當
    ，依上開規定，自均具有證據能力。
二、至於本判決所引用之非供述證據部分，與本案均有關聯性，
    且被告、辯護人均不爭執其證據能力，亦無證據證明係實施
    刑事訴訟程序之公務員以不法方式所取得，依刑事訴訟法第
    158 條之4 之反面解釋，當有證據能力。本院復於審理時，
    將上開具有證據能力之供述證據及非供述證據提示並告以要
    旨，使檢察官、被告及辯護人充分表示意見，自均得為證據
    使用。
貳、實體部分
一、認定犯罪事實之依據及理由：
　㈠被告之供詞及辯詞
    ⒈訊據被告戊○○固坦承有毆打告訴人丑○○之事實，惟矢 口否
      認有何上述犯行，其辯詞與辯護人之辯護意旨略以：被告
      戊○○僅有毆打告訴人丑○○之行為，但傷害部分業經告訴人
      丑○○撤銷告訴，而被告戊○○並未對告訴人丑○○恐嚇取財，
      亦未限制告訴人丑○○自由，自應判決無罪云云。
    ⒉訊據被告癸○○固坦承有毆打告訴人卯○○之事實，惟矢口否
      認有何上述犯行，辯稱：其傷害告訴人卯○○業經撤銷告訴
      ，且伊沒有剝奪告訴人之行動自由云云，應判決無罪云云
      。
    ⒊訊據被告丙○○固坦承有將告訴人丑○○之機車變賣之事實，
      惟矢口否認有何上述犯行，辯稱：伊沒有毆打告訴人丑○○
      之行為，僅有應告訴人丑○○之要求，將告訴人丑○○之機車
      變賣云云。
    ⒋訊據被告丁○○固坦承有毆打告訴人卯○○之事實，惟矢口否
      認有何上述犯行，辯稱：其傷害告訴人卯○○是因為告訴人
      卯○○與其有私人債務糾紛云云。
    ⒌訊據被告乙○○矢口否認有何上述犯行，辯稱：伊沒有剝奪
      告訴人卯○○之行動自由或是對其有恐嚇取財之行為，伊案
      發當時出現在現場是為了交班云云。
    ⒍訊據被告寅○○矢口否認有何上開犯行，其辯詞及辯護人之
      辯護意旨略以：被告寅○○因友人子○○的車輛送修，要求被
      告寅○○搭載子○○及告訴人丑○○一同前往告訴人丑○○位於新
      竹的家中，途中眾人談笑風生，未見異常，當晚告訴人丑
      ○○返回中壢後，還與被告寅○○一起逛夜市、用餐，被告寅
      ○○主觀上不知告訴人丑○○係自由遭拘束的狀態；而被告寅
      ○○亦不知告訴人卯○○遭毆打及拘禁之事，僅因友人子○○要
      求搭便車，稱要陪同告訴人卯○○返家拿健保卡，被告寅○○
      才好意搭載，被告寅○○既無犯行分擔，自應判決無罪云云
      。
    ⒎訊據被告辛○○矢口否認有何上開犯行，其辯詞及辯護人之
      辯護意旨略以：被告辛○○僅認識同案被告寅○○一人，因該
      段時期與被告寅○○同住，所以會與被告寅○○一同行動，案
      發當時因寅○○之友人子○○的車輛送修，要求被告寅○○搭載
      子○○及告訴人丑○○一同前往告訴人丑○○位於新竹的家中，
      被告辛○○才偶然與告訴人丑○○同車，途中眾人談笑風生，
      未見異常，當晚告訴人丑○○返回中壢後，還與其等一起逛
      夜市、用餐，被告辛○○主觀上不知告訴人丑○○係自由遭拘
      束的狀態；而被告辛○○亦不知告訴人卯○○遭毆打及拘禁之
      事，僅因當時陪同寅○○，才無端捲入本案，自應判決無罪
      云云。
    ⒏訊據被告庚○○矢口否認有何上述犯行，其辯詞及辯護人之
      辯護意旨略以：被告庚○○沒有毆打或剝奪告訴人丑○○之行
      動自由，或是對其有恐嚇取財之行為，被告庚○○案發當時
      出現在現場是為了找朋友聊天云云。
　㈡經查，事實欄一、㈠所示之事實，業據證人即告訴人丑○○、甲○○於本案審理中到庭指證屬實(見本院卷二第399頁至第441
    頁、第200頁至第221頁)，其等雖就部分問題證稱：因事發
    經過久遠，已經記憶不清等語，但其等均亦證稱：其等於警
    詢中之指證係憑距離案發時間較近之鮮活記憶而為，應以警
    詢時之具體指證較為正確等語(見本院卷二第406頁、第208
    頁)，本院審酌其等在警詢中指認被告之過程，警方有提示
    包含本案被告以及不相干人士之照片數張混合予證人丑○○、
    甲○○指認，並告知本案真正的犯罪嫌疑人並不一定在指認照
    片之中(見少連偵卷三第81頁以下、第109頁以下之指認犯罪
    嫌疑人紀錄表)，然證人丑○○、甲○○仍能憑案發當下鮮活之
    記憶指認涉案之被告，而非與本案毫不相關之人，此指認之
    程序自無瑕疵，本院因而認定其等警詢及偵訊筆錄得做為審
    理筆錄之補強證據。此外，上開證人之證詞，並與證人即同
    案被告子○○證述案發之起因及經過大致相符(見本院卷二第2
    21頁至第237頁)，並有告訴人丑○○之壢新醫院診斷證明書(
    見少連偵卷三第95頁)、告訴人丑○○與其母吳秋娥通訊軟體L
    INE對話紀錄翻拍照片3張(見少連偵卷三第133頁至第135頁)
    、告訴人丑○○新竹家中路口監視器畫面翻拍照片7張(見少連
    偵卷三第177頁至第189頁)、機車買賣合約書1紙(見少連偵
    卷三第201頁至第203頁)、安以機車行店內監視器畫面翻拍
    照片10張(見少連偵卷三第191頁至第199頁)、機車照片2張(
    見少連偵卷三第201頁至第203頁)、中福路房屋現場員警密
    錄器畫面翻拍照片48張(見少連偵卷三第209頁至第232頁)、
    告訴人丑○○受傷及頭髮遭剃除之照片37張(見少連偵卷三第2
    33頁至第265頁)、中福路房屋現場之鐵鎚、鋁棒、水管、剃
    頭刀之照片10張(見少連偵卷三第267頁至第295頁)、內政部
    警政署刑事警察局108年1月2日刑紋字第1078025484號鑑定
    書(見他字卷二第175頁以下)、108年2月11日刑生字第10780
    25461號鑑定書(見他字卷二第231頁以下)、同案被告蔡尚德
    身分證正反面、本票、借據、駕照翻拍照片附卷可稽(見少
    連偵卷一第79頁)，堪信為真。而事實欄一、㈡所示之事實，
    業據告訴人即證人卯○○於偵查中結證屬實(見他字卷二第224
    頁以下)，核與證人己○○於偵查中之結證相符(見少連偵卷三
    第36頁以下)，其2人雖於本案審理中經合法傳喚而未到庭，
    但其等於檢察官訊問時既已以證人身分具結，且無顯不可信
    之情形，其等證詞依據刑事訴訟法第159條之1第2項之規定
    ，自有證據能力，復有卯○○衛生福利部桃園醫院診斷證明書
    (見少連偵卷三第311頁以下)、被告寅○○、子○○、辛○○駕駛A
    YH-0391號自用小客車會同告訴人卯○○返家之路口監視器畫
    面翻拍照片2張在卷可佐(見少連偵卷三第323頁以下)，堪信
    為真。
　㈢被告等雖否認犯行並以前詞置辯，然按共同實施犯罪行為，
    在合同意思範圍內，相互利用他人之行為，以達其犯罪之目
    的，原不必每一階段均參與，祇須分擔犯罪行為之一部，即
    應對於全部所發生之結果共同負責。而共同正犯之意思聯絡
    ，不限於事前有所協議，於行為當時，基於相互之認識，以
    共同犯罪之意思參與者，亦無礙於共同正犯之成立(最高法
    院94年度台上字第 5480 號刑事判決可資參照)。茲查：
　　1、證人丑○○業已證述同案被告子○○向伊索討金錢時，被告
       戊○○係在場且對伊實際施暴之人，證人甲○○亦證稱子○○
       向伊索討金錢時，被告戊○○在場，則被告戊○○縱使並未
       開口向丑○○、甲○○索討金錢或是分得贓款，但因戊○○之
       施暴行為導致丑○○、甲○○受到子○○等人恐嚇取財、妨害
       自由時，僅能曲意配合，被告戊○○自有行為分擔，揆諸
       上開說明意旨，亦應共同正犯之行為負責。
　　2、被告癸○○自承有在桃園市○鎮區○○路000號毆打告訴人卯○○，因該處屋主要求不要在該處鬧事，所以眾人又將告訴
       人卯○○帶到環南路房屋毆打等語(見少連偵卷一第254頁)
       ，足認被告癸○○等人之暴力行為，已妨害告訴人卯○○之
       行動自由，使告訴人卯○○被迫由桃園市○鎮區○○路000號
       前往環南路房屋繼續遭被告癸○○等人毆打，被告癸○○自
       難脫妨害自由罪責。
　　3、證人丑○○業已指證被告丙○○有在中福路房屋徒手對伊徒
       手毆打等情(見少連偵卷三第72頁)，足認被告丙○○對於
       子○○等人有以暴力方式對丑○○妨害自由及恐嚇取財乙事
       知情，而被告丙○○並聽從子○○之犯罪計畫，以實際行動
       將丑○○之機車變賣貼現，自難脫共同正犯之責。
　　4、被告丁○○自承有毆打告訴人卯○○等語(見本院卷四第135
       頁)，而證人卯○○亦結證稱被告丁○○與同案被告有將伊由
       桃園市○鎮區○○路000號帶到環南路房屋繼續毆打等語(見
       少連偵卷三第314頁)，足認被告丁○○等人之暴力行為，
       已妨害告訴人卯○○之行動自由，使告訴人卯○○被迫由桃
       園市○鎮區○○路000號前往環南路房屋繼續遭被告丁○○等
       人毆打，被告丁○○自難脫妨害自由罪責。
　　5、被告乙○○雖否認犯行，然證人卯○○已指證被告乙○○與同
       案被告等人在桃園市○鎮區○○路000號對伊毆打，被告乙○○又開車將伊押往環南路房屋繼續與眾人共同毆打等伊語
       (見少連偵卷三第314頁)，證人己○○亦已指證被告乙○○有
       受同案被告邱垂良之命令，帶同己○○前往卯○○祖父家中
       取得保險箱等語(見少連偵卷三第37頁)，被告乙○○並自
       承有依邱垂良之指示，將告訴人卯○○由龍平路載往環南
       路房屋，以及搭載己○○去「拿錢」等語(見本院卷四第13
       3頁以下)，被告乙○○自有妨害自由及恐嚇取財之行為分
       擔。
　　6、被告寅○○、辛○○均供稱丑○○遭到子○○等人拘禁毆打時，
       伊等有在中福路房屋等語(見少連偵卷二第233頁、第324
       頁)，其等對於同案被告毆打及恐嚇丑○○之事，豈有不知
       情之理？又被告寅○○、辛○○駕車帶同同案被告子○○、丙○○與丑○○前往拿取機車變賣等情，更是遂行恐嚇取財之要
       件之行為。被告寅○○、辛○○、寅○○、子○○與丑○○同車前
       往拿取機車之路程，因人數絕對優勢，導致丑○○自由受
       拘束，無法脫逃，僅能任由被告等人實現變賣騎機車之
       犯罪計畫，被告寅○○、辛○○自難脫妨害自由及恐嚇取財
       罪責。至於被告寅○○、辛○○辯稱告訴人丑○○返回中壢後
       ，還與被告寅○○、辛○○一起逛夜市、用餐，被告寅○○、
       辛○○主觀上不知告訴人丑○○係自由遭拘束的狀態云云，
       已為證人丑○○到庭否認，顯為臨訟捏造。而證人卯○○業
       於偵查中舉體指證被告辛○○有毆打伊之行為，且被告辛○○、寅○○與子○○有受邱垂良之指示，共同帶伊前往祖父家
       中拿取鑰匙，當時伊姊有報警，警察發現伊身上都是血
       跡，乃將被告辛○○、寅○○、子○○逮捕等語(見他字卷第22
       4頁至第225頁)，則被告辛○○、寅○○同車搭載卯○○返回其
       祖父家時，卯○○顯然身上都是血跡，一望即知，被告辛○○、寅○○豈有不知卯○○係遭毆打成傷，人身自由受束而被
       迫交付財物之理？被告辛○○、寅○○竟仍聽從邱垂良之指
       示，與子○○共同押解卯○○前往祖父家欲取人財物，自難
       脫妨害自由及恐嚇取財之罪責。
　　7、證人丑○○業於警詢及偵查中指證被告庚○○有在中福路處
       所對其以拳腳毆打等語(見少連偵卷三第64頁、第70頁)
       ，而被告庚○○亦自承案發當時有在中福路處所現場，也
       知道告訴人丑○○有遭人毆打等語(見少連偵卷二第25頁)
       ，而案發當時已經晚上9點多，並有眾多同案被告及告訴
       人2人在場，該中福路房屋儼然已成為眾被告對告訴人2
       人夜間施暴之秘密處所，被告庚○○顯非偶然出現在中福
       路處所訪友或辦事，因認被告庚○○亦係受同案被告之邀
       到現場毆打及妨害告訴人自由。而被告庚○○既經證人丑○○指認有參與毆打之行為，其既經縱使並未開口向丑○○、
       甲○○索討金錢或是分得贓款，但因其施暴行為導致丑○○
       、甲○○受到子○○等人恐嚇取財、妨害自由時，僅能曲意
       配合，被告庚○○自有行為分擔，揆諸上開說明意旨，亦
       應共同正犯之行為負責。
　 　㈣綜上，本件事證明確，被告等人犯行洵堪認定，應依法論
       科。　 
二、論罪科刑：
    ㈠新舊法比較部分：被告等行為後，刑法第302 條第1項、第
      346條第1項均於108 年12月25日修正公布，自108年12月2
      7日施行，修正之上開法條，均係依刑法施行法第1 條之1
       第1項、第2 項前段之規定，將舊法之罰金金額提高為30
      倍，即分別明定為9,000 元、9,000 元、3 萬元，新法與
      舊法並無不同，不生新舊法比較適用之問題，均應逕行適
      用新法。
    ㈡按刑法第302 條第1 項之犯罪，係行為繼續而非狀態繼續
      ，即自私行拘禁或剝奪被害人之行動自由起至回復其行動
      自由為止，均在犯罪行為繼續進行之中（最高法院87年度
      台上字第2643號判決意旨參照）。又刑法第302 條第1 項
      之罪，與同法第304 條第1 項及同法第305 條之罪，所保
      護之法益均為被害人之自由，剝奪人之行動自由罪，不外
      以強暴脅迫為手段，且較他罪為重，縱其目的在行無義務
      之事或妨害他人行使權利或恐嚇他人，仍應逕依刑法第30
      2 條第1 項論處，無適用同法第304 條、第305 條之餘地
      （最高法院76年度台上字第3511號、87年度台上字第619
      號判決意旨參照）。另刑法第302 條之妨害自由罪，原以
      強暴、脅迫為構成要件，其因而致普通傷害，乃強暴、脅
      迫當然之結果，除另有傷害故意外，仍祇成立該條項之罪
      ，無同法第277 條第1 項之適用（最高法院30年上字第37
      01號判例意旨參照）。
    ㈢核被告戊○○、丙○○、庚○○、寅○○、辛○○就事實欄一、㈠部分
      所為，均係犯刑法第302條第1項之剝奪他人行動自由罪、
      第346條第1項之恐嚇取財罪。被告癸○○、丁○○就事實欄一
      、㈡部分所為，均係犯刑法第302條第1項之剝奪他人行動
      自由罪；被告辛○○、乙○○、寅○○就事實欄一、㈡部分所為
      ，均係犯刑法第302條第1項之剝奪他人行動自由罪、第34
      6條第3項、第1項之恐嚇取財未遂罪。被告戊○○、丙○○、
      庚○○、寅○○、辛○○就事實欄一、㈠部分所為，與同案被告
      邱垂良、子○○、少年謝○泓、少年陳○豪等人有犯意聯絡及
      行為分擔，應論以共同正犯。被告癸○○、丁○○(上二人僅
      有參與前階段之妨害自由部分)、乙○○、辛○○、寅○○就事
      實欄一、㈡部分所為，與同案被告邱垂良、子○○等人有犯
      意聯絡及行為分擔，應論以共同正犯。按剝奪行動自由之
      行為，係行為繼續，而非狀態繼續，即自剝奪被害人之行
      動自由起至回復其行動自由為止，均在犯罪行為繼續進行
      之中。通常均有相當時間之繼續，性質上為繼續犯。是就
      事實欄一、㈠及㈡部分之犯行整體以觀，告訴人丑○○、甲○○
      、卯○○自由被妨害之場所固雖有所更易，然告訴人丑○○、
      甲○○、卯○○被剝奪行動自由之狀態始終繼續，被告等剝奪
      告訴人丑○○、甲○○、卯○○行動自由之行為並未間斷，仍為
      包括的一個實行行為之繼續，應僅論以一罪。被告戊○○、
      丙○○、庚○○、寅○○、辛○○係以一行為犯上開剝奪他人行動
      自由罪及恐嚇取財罪，並同時侵害告訴人丑○○、甲○○之自
      由及財產法益，應從一重論以恐嚇取財罪。辛○○、乙○○、
      寅○○係以一行為犯上開剝奪他人行動自由罪及恐嚇取財罪
      未遂罪（對告訴人卯○○之部分），應從一重論以恐嚇取財
      未遂罪。被告寅○○、辛○○就事實欄一、㈠及㈡部分所犯各罪
      ，均犯意個別、行為互殊，應予分論併罰。被告辛○○、乙○○、寅○○就事實欄一、㈡部分所為雖著手於恐嚇取財行為
      之實行，惟未得手財物，為未遂犯，應依刑法第25條第2
      項規定按既遂犯之刑減輕。
　　㈣公訴意旨雖以被告戊○○前因偽造文書等案件，經臺灣臺北
      地方法院（下稱臺北地院）以102年度訴字第450號判決處
      有期徒刑1年10月確定，於106年8月29日縮短刑期假釋併
      付保護管束，於107年2月28日保護管束期滿，假釋未經撤
      銷，其未執行之刑以已執行論；被告丙○○前因多起詐欺案
      ，分別經臺灣士林地方法院、臺北地院以105年度易字第3
      58號、105年度審簡字第1740號判決分別判處有期徒刑7月
      、6月，再經臺北地院以106年度聲字第381號裁定應執行
      有期徒刑1年確定，於106年9月21日縮短刑期執畢出監，
      應論其等為累犯等語。然查，被告戊○○、丙○○雖有如公訴
      意旨所指之犯罪科刑及執行完畢紀錄，此有臺灣高等法院
      被告前案紀錄表在卷可按，其於5 年以內故意再犯本件有
      期徒刑以上之罪，固構成累犯形式要件，惟經本院審酌被
      告戊○○、丙○○前案所犯罪名分別為偽造文書、詐欺罪，與
      本案所犯恐嚇取財罪之罪質不同，犯罪情節、動機、目的
      、手段均有異，尚難認其本件犯行有惡性重大或刑罰反應
      力薄弱之情形，爰依司法院釋字第775 號解釋意旨，裁量
      不加重其最低本刑。本案既未依累犯規定加重其刑，爰不
      在被告戊○○、丙○○所諭知之主文中贅列累犯，併此敘明。
      又公訴意旨認為被告戊○○、丙○○係成年人，與少年謝○泓
      、少年陳○豪共犯本案，應依兒童及少年福利與權益保障
      法第112條第1項之規定加重其刑等語，然同案被告即少年
      謝○泓、少年陳○豪均供稱其等不認識被告戊○○、丙○○等語
      (見少連偵卷二第389頁、第439頁)，則被告戊○○、丙○○於
      案發當時是否知悉少年謝○泓、少年陳○豪為未滿18歲之少
      年，誠有可疑，依罪疑惟輕原則，爰不依上開規定對被告
      戊○○、丙○○加重其刑。　　　
　　㈤爰以行為人之責任為基礎，審酌被告等均不循正當法律途
      徑解決紛爭，或以和平方式溝通，竟分別對告訴人丑○○、
      甲○○、卯○○有上述不法行為，參以各被告間如事實欄所載
      之犯罪角色及分工，其等均係聽從子○○或邱垂良指示而為
      本件犯罪行為，在犯罪支配的角度觀之，均屬於較邊緣、
      非核心之角色等情，並考量被告等犯後均避重就輕，難認
      有十足之悔意之犯後態度，以及告訴人丑○○、甲○○、卯○○
      於前案業與子○○及邱垂良均達成和解，有前案一審及二審
      判決書在卷可查，所受損失已獲一定程度之彌補等情，兼
      衡各被告之智識程度、生活狀況等一切情狀，分別各量處
      如主文所示之刑，並均諭知易科罰金之折算標準，暨就被
      告寅○○、辛○○之部分定其應執行之刑及諭知易科罰金之折
      算標準，以示懲儆。
    ㈥按犯罪所得，屬於犯罪行為人者，沒收之，犯罪所得已實
      際合法發還被害人者，不予宣告沒收或追徵，刑法第38條
      之1 第1 項前段、第5 項定有明文。查同案被告子○○及邱
      垂良於前案一審判決前與告訴人丑○○、甲○○達成和解，除
      分別返還告訴人丑○○7 萬6,000 元、告訴人甲○○3 萬5,00
      0 元外，並分別賠償告訴人丑○○3 萬8,000 元、告訴人甲○○1 萬元，告訴人丑○○、甲○○並已拋棄其餘民事請求權乙
      節，有前案判決書在卷可佐，堪認同案被告子○○及邱垂良
      已將渠等犯罪所得實際返還告訴人丑○○、甲○○，並無剩餘
      之犯罪利得需予以剝奪，復查無本案被告有分得任何犯罪
      所得之情形，故參酌前揭規定，不予宣告沒收或追徵。再
      按供犯罪所用、犯罪預備之物或犯罪所生之物，屬於犯罪
      行為人者，得沒收之。但有特別規定者，依其規定。刑法
      第38條第2 項定有明文。本件於中福路房屋扣案之大型鐵
      鎚2 支（黃色手柄、橘色手柄各1 支），銀色鋁棒1 支、
      橘色塑膠水管1 條、黑色電動剃頭機1 組，雖可認為與事
      實欄一、㈠之剝奪行動自由及恐嚇取財之犯行有關，惟中
      福路房屋出入複雜，且並無事證證明上開扣案物屬於被告
      等人所有，且上開扣案物均為市面上容易取得之物品，價
      格不高，重置成本甚低，縱然宣告沒收亦無犯罪預防之效
      果，且查無違禁物之性質，爰不予宣告沒收。
據上論斷，應依刑事訴訟法第299 條第1 項前段，判決如主文。
本案經檢察官壬○○提起公訴、檢察官李信龍到庭執行職務。
中    華    民    國   111    年    8     月    30    日
　　　　　　　　　 刑事第九庭  審判長法  官  陳品潔
　　　　　　　　　　　　　　　　　　 法  官  蔣彥威
　　　　　　　　　　　　　　　　　　 法  官  王鐵雄
以上正本證明與原本無異。
如不服本判決應於收受判決後20日內向本院提出上訴書狀，並應
敘述具體理由。其未敘述上訴理由者，應於上訴期間屆滿後20日
內向本院補提理由書(均須按他造當事人之人數附繕本)「切勿逕
送上級法院」。 
　　　　　　　　　　　　　　　       書記官　韓宜妏
中　　華　　民　　國　　111 　年　　8 　　月　　30　　日
                                    
附錄本案論罪科刑法條
中華民國刑法第302條
私行拘禁或以其他非法方法，剝奪人之行動自由者，處 5 年以
下有期徒刑、拘役或 9 千元以下罰金。
因而致人於死者，處無期徒刑或 7 年以上有期徒刑；致重傷者
，處 3 年以上 10 年以下有期徒刑。
第 1 項之未遂犯罰之。
中華民國刑法第346條
意圖為自己或第三人不法之所有，以恐嚇使人將本人或第三人之
物交付者，處 6 月以上 5 年以下有期徒刑，得併科 3 萬元以
下罰金。
以前項方法得財產上不法之利益或使第三人得之者，亦同。
前二項之未遂犯罰之。